【裁判字號】    98,上訴,926
【裁判日期】    980824
【裁判案由】    違反毒品危害防制條例
【裁判全文】
臺灣高等法院高雄分院刑事判決         98年度上訴字第926號
                                     98年度上訴字第937號
    上  訴  人
    即  被  告  乙○○
                      （現另案於臺灣高雄第二監獄執行中）
    指定辯護人  本院公設辯護人  于欣潔
    上  訴  人
    即  被  告  甲○○
    選任辯護人  洪士宏  律師
                林易玫  律師
上列上訴人因違反毒品危害防制條例案件，不服臺灣高雄地方法
院97年度訴字第823 號、第1034號中華民國98年4 月1 日第一審
判決（起訴案號：臺灣高雄地方法院檢察署96年度偵字第33143
號、第35312 號）及追加起訴（97年度偵字第6364號），本院合
併審理，判決如下：
    主  文
原判決關於乙○○被訴附表所示之捌罪及定應執行刑部分暨甲○
○部分，均撤銷。
乙○○犯如附表編號一至六、八所示之柒罪，各量處如附表編號
一至六、八所示之刑；又共同犯如附表編號七所示之罪，量處如
附表編號七所示之刑；應執行有期徒刑貳拾柒年，扣案之第一級
毒品海洛因伍包（均含包裝袋，驗後淨重共肆點柒陸公克）、扣
案電子磅秤壹台上殘留之第一級毒品海洛因殘渣，均沒收銷燬之
；扣案之電子磅秤壹台、空夾鏈袋伍拾個、門號0000000
000號之行動電話（含SIM 卡）壹具，均沒收；未扣案販賣毒
品所得新臺幣柒仟元，沒收之，如全部或一部不能沒收時，以其
財產抵償；未扣案與甲○○共同販賣毒品所得新臺幣壹仟元，連
帶沒收，如全部或一部不能沒收時，以其與甲○○之財產連帶抵
償之。
甲○○共同販賣第一級毒品，處有期徒刑拾伍年貳月，扣案之第
一級毒品海洛因伍包（均含包裝袋，驗後淨重共肆點柒陸公克）
、扣案電子磅秤壹台上殘留之第一級毒品海洛因殘渣，均沒收銷
燬之；扣案之電子磅秤壹台、空夾鏈袋伍拾個、門號00000
00000號之行動電話（含SIM 卡）壹具，沒收；未扣案與乙
○○共同販賣毒品所得新臺幣壹仟元，連帶沒收之，如全部或一
部不能沒收時，以其與乙○○之財產連帶抵償之。
    事  實
一、乙○○明知海洛因、甲基安非他命係毒品危害防制條例第2
    條第2 項第1 款、第2 款所列之第一、二級毒品，不得持有
    、販賣，竟意圖營利，基於販賣第一、二級毒品之犯意，以
    其所有之門號0000000000號之行動電話，作為對外交易之聯
    絡工具，而與買主以電話聯絡海洛因或甲基安非他命之交易
    事項後，於附表一編號1 至6 所示之時間、地點，以附表編
    號1 至6 所示之金額，販賣第一級毒品海洛因予張瓊英共6
    次；於附表編號8 所示之時間、地點，以附表編號8 所示之
    金額販賣第二級毒品甲基安非他命予李有倫1 次。乙○○復
    與亦明知海洛因係毒品危害防制條例第2 條第2 項第1 款所
    列之第一級毒品，不得持有、販賣之甲○○，共同意圖營利
    ，基於販賣第一級毒品海洛因之犯意，由乙○○與張式模電
    話聯絡以新臺幣（下同）1,000 元之價格購買含摻有第一級
    毒品海洛因之香菸3 支等交易事項，而由甲○○於附表編號
    7 所示時間、地點，將內含摻有第一級毒品海洛因香菸3 支
    交付予張式模，收取附表編號7 所示之價金。嗣於96年11月
    19日19時25分許，為警循線在高雄縣鳳山市○○街142 巷口
    逮捕乙○○；於19時35分許，在高雄縣鳳山市○○街142 巷
    2 號逮捕甲○○，並在高雄縣鳳山市○○街142 巷2 號，起
    出第一級毒品海洛因5 包（合計淨重4.76公克，空包裝總重
    1.82公克）、殘留海洛因殘渣之電子磅秤1 個、空夾鏈袋50
    個、及0000000000號行動電話1 具。
二、案經高雄巿政府警察局移送臺灣高雄地方法院檢察署檢察官
    偵查起訴及追加起訴。
    理  由
甲、程序方面：
一、按鑑定人由審判長、受命法官或檢察官就下列之人選任1 人
    或數人充之：一就鑑定事項有特別知識經驗者。二經政府機
    關委任有鑑定職務者；鑑定之經過及其結果，應命鑑定人以
    言詞或書面報告；法院或檢察官得囑託醫院、學校或其他相
    當之機關、團體為鑑定，或審查他人之鑑定，並準用第203
    條至第206 條之1 規定，刑事訴訟法第198 條、第206 條第
    1 項、第208 條第1 項分別定有明文。本件卷附法務部調查
    局毒品鑑定書、高雄醫學大學附設中和紀念醫院鑑定報告，
    雖均係被告以外之人於審判外之書面陳述，然法務部調查局
    係臺灣高等法院檢察署關於毒品鑑定之概括選任鑑定機關，
    此有臺灣高等法院檢察署92年9 月9 日檢文允字第09210012
    03號函附之「臺灣高等法院檢察署檢察長概括選任鑑定機關
    表列」足參、而高雄醫學大學附設中和紀念醫院則係本院屬
    囑託鑑定，則上開鑑定書，為刑事訴訟法第159 條第1 項規
    定之例外情形，應有證據能力。
二、次按被告以外之人於審判外之言詞或書面陳述，除法律有規
    定者外，不得作為證據，刑事訴訟法第159 條第1 項定有明
    文；被告以外之人於審判外之陳述，雖不符同法第159 條之
    1 至159 條之4 之規定，而經當事人於審判程序同意作為證
    據，法院審酌該言詞陳述或書面陳述作成時之情況，認為適
    當者，亦得為證據。當事人、代理人或辯護人於法院調查證
    據時，知有第159 條第1 項不得為證據之情形，而未於言詞
    辯論終結前聲明異議者，視為有前項之同意，同法第159 條
    之5 第2 項亦有明文。查本判決以下所引傳聞證據，均經被
    告於法院調查證據時，知有第159 條第1 項不得為證據之情
    形，而未於言詞辯論終結前聲明異議，本院審酌上開證據作
    成時並無不合法定程序之情形，認為適當，依上開說明，應
    均有證據能力。
乙、實體方面：
一、訊據上訴人即被告乙○○於本院98年7 月29日準備程序及審
    理時，坦承有原審判決附表一編號1 、3 部分之販賣第一級
    毒品給張瓊英之犯行，然否認販賣第一級毒品給張式模，及
    販賣第二級毒品給李有倫等犯行，辯稱：張式模部分我是轉
    讓毒品給他，李有倫部分，我從來沒有交付安非他命給他，
    所以我沒有販賣等語。訊據上訴人即被告甲○○雖不否認地
    有應被告乙○○之請交付海洛因香菸3 根予證人張式模並收
    取1,000 元之事實，然矢口否認有何販賣海洛因之犯行，辯
    稱：販毒是乙○○的事，我都沒有在管，有依乙○○指示送
    過煙盒給張式謀1 次，但不知悉該煙盒內有海洛因等語。
二、經查：
  (一)警員於96年11月19日19時25分許，循線逮捕被告乙○○、甲
    ○○，並在高雄縣鳳山市○○街142 巷2 號，起出疑似第一
    級毒品海洛因之白色粉末5 包，殘留海洛因殘渣之電子磅秤
    1 個、空夾鏈袋50個、0000000000號及0000000000號行動電
    話2 具之事實，有卷附搜索、扣押筆錄、扣押物品目錄表及
    現場照片在卷可參（詳高雄市警刑偵九字第01號警卷，下稱
    警卷(一)，第33頁至第39頁）；又扣案白色粉末5 包送請法務
    部調查局鑑定之結果，確屬海洛因【合計淨重4.76公克（空
    包裝總重1.82公克）】，有該局96年12月15日調科壹字第09
    623082610 號鑑定書1 份可佐（詳96年度偵字第33143 號，
    下稱偵卷(一)第31頁）；扣案電子磅秤1 台，經送請高雄醫學
    大學附設中和紀念醫院加以鑑驗，呈海洛因陽性反應，有高
    雄醫學大學附設中和紀念醫院檢驗報告在卷可查（詳原審法
    院97年度訴字第823 號卷(一)，下稱原審卷(一)第56頁），上開
    事實，均堪以認定。
  (二)被告乙○○於原審時坦承有如附表編號1 、2 、5 、6 販賣
    第一級毒品海洛因4 次予張瓊英之事實（見原審卷(一)第73頁
    ），但於本院98年7 月29日準備程序時卻坦承有附表編號1
    、3 販賣第一級毒品給張瓊英之犯行（見本院98年上訴字第
    926 號卷第70頁），因此除附表編號1 之犯行，被告乙○○
    於原審及本院均坦承外，其餘販賣第一級毒品給張瓊英之6
    次犯行，被告實有爭執，實情如何，則應分別探討。
  (三)被告乙○○有如附表編號1 至6 之時間、地點，販賣第一級
    毒品海洛因予證人張瓊英總計6 次之事實，為證人張瓊英於
    警詢、偵查證述：「我96年10月認識乙○○，每次都是我打
    電話給他購買海洛因，金額是新臺幣1,000 元，地點由他決
    定。」、「我向乙○○買毒品多次是打0000000000那支電話
    與被乙○○聯絡，在和平路等多處交付。」等語（見96年度
    偵字第35312 號卷，下稱偵卷(二)，第34頁至第39頁、第52頁
    ），其於原審審理中結證稱：「通聯譯文中如附表編號1 所
    示時間之通聯，是我向乙○○買1,000 元的海洛因，後來去
    小北百貨交貨。附表編號2 所示撥打電話時間之通聯，是我
    向乙○○買1,000 元的海洛因，後來在和平路拿海洛因。附
    表編號3 所示時間之通聯是我與乙○○的通話向乙○○買1
    張即1,000 元海洛因，乙○○叫我去武慶路那裡交付海洛因
    。如附表編號4 所示通話時間之通聯，是我在五甲處，因身
    上拿到1,000 元，要向他拿海洛因，當天在五甲交付。如附
    表編號5 所示通話時間之通聯，是我向乙○○拿1,000 元的
    海洛因，也是去五甲拿，乙○○有拿海洛因給我。如附表編
    號6 所示通話時間之通聯，我說我向他拿1 張，是向他拿海
    洛因1,000 元，是在五甲交貨，我這幾次有拿到毒品，都有
    給乙○○錢。」等語詳盡（見原審卷(二)第68頁至第70頁），
    並有如附表一編號1 至6 所示時間被告乙○○0000000000號
    行動電話監聽譯文6 份在卷可證（見警卷(一)第105 頁、第10
    8 頁、第119 頁、第136 頁、第137 頁、第144 頁），證人
    張瓊英上開證述與通聯譯文之內容均相符，佐以被告乙○○
    於原審亦不否認確有附表編號1 、2 、5 、6 所示販賣第一
    級毒品予張瓊英之事實，於本院時坦承有附表編號1 、3 之
    犯行，堪認證人張瓊英之證言非虛，被告乙○○確有如附表
    編號1 至6 所示販賣第一級毒品海洛因予張瓊英之事實。被
    告乙○○於原審及本院空言否認有如附表編號4 所示販賣海
    洛因予張瓊英等情，顯為卸責之詞，不足採信。
  (四)被告乙○○與被告甲○○於附表編號7 所示時間，由證人張
    式模電話聯絡被告乙○○表示要購買1,000 元之海洛因後，
    被告乙○○將摻有海洛因香菸，交予被告甲○○，由被告甲
    ○○交付予證人張式模，並收取1,000 元之代價之事實，業
    據證人張式模於原審97年1 月15日聲羈訊問時供述及97年3
    月18日偵查中證述：「我購買（摻有海洛因的）香菸，因為
    我自己不會捲，才向乙○○買捲好的，我直接說要買1 千元
    的海洛因香菸，是乙○○的同居人阿秀拿給我。」、「（96
    年）11月間乙○○羈押前，我有電話聯絡向他買過1,000 元
    海洛因，是直接將海洛因放在香菸盒內，甲○○（阿秀）到
    我瑞隆路樓下住所交給我，我錢交給阿秀。」等語詳盡（見
    97年度偵字第2789號影印卷，下稱影偵(一)卷第9 頁至第11頁
    ，第5 頁至第7 頁），且被告乙○○不否認於上開時、地要
    求被告甲○○送給證人張式模，並向證人張式模收取1,000
    元之事實，被告甲○○亦坦承此情，堪認證人張式模上開證
    述，應屬真實。雖被告乙○○辯稱：「我是送證人張式模3
    根攙有海洛因的香菸，1,000 元是我幫他買微波爐的錢。」
    等語（見原審卷(一)第72頁至第73頁），而證人張式模則於原
    審審理中改證稱：「海洛因是我與乙○○聯絡後，甲○○拿
    給我，但是是乙○○送我的，我拿給甲○○的1,000 元是我
    買煮菜、煮火鍋用的快速爐欠被告乙○○的錢。」等語（見
    原審卷(一)第192 頁至第193 頁），證人張式模就何以欠款的
    原因，於97年1 月15日偵查中供稱：「（96年11月19日凌晨
    2 、3 點你有無和乙○○見面？）我記得有1 次和乙○○的
    太太約在我住處樓下大明路與瑞隆東路口見面，因為當天我
    們有1 個朋友綽號『石頭』欠乙○○1,000 元，我就叫乙○
    ○的太太來拿錢。」等語（見影偵(一)卷第3 頁至第4 頁），
    與被告乙○○辯解已有不合，顯非實在，再證人張式模熟識
    被告乙○○，於原審審理中親見被告乙○○、甲○○時，因
    人情壓力而更易前詞所為之證述，顯屬避重就輕之詞，難信
    為真。被告乙○○、甲○○否認販賣海洛因予張式模之辯解
    ，顯非事實，不足採信。又被告甲○○辯稱：「僅係依乙○
    ○指示送菸盒給張式模，並向張式模拿1,000 元回來。不知
    菸盒內是何物品。」等語，參以證人即共同被告乙○○於本
    院98年8 月17日審理時結證稱：「96年11月19日上午2 時許
    ，因我當時眼睛受傷有吃安眠藥，張式模說要還我快速爐的
    錢1 千元，所以我叫我太太甲○○過去拿，其中我有放了3
    支有摻毒品的香煙，但是我太太不知道有毒品，我只有要求
    我太太把香煙盒交給張式模。我是跟我太太說去收快速爐的
    錢，順便拿包煙給張式模而已；我太太不知道我有販賣毒品
    。」、「（除此次之外，有無交付毒品給張式模？）之前還
    有1 次，我當時住在張式模家，我有毒品的話我會請他吸食
    ，我們是好朋友，會互相請來請去。」等語（見本院98年度
    上訴字第926 號卷第98頁、第99頁），然被告乙○○於96
    年11月20日偵查中卻供稱：那3 根香菸裡有摻海洛因，我是
    送給張先生，我沒有賣，至於1,000 元是張先生自己拿給甲
    ○○的等語（見偵(一)卷第9 頁），可見被告乙○○對於為何
    張式模交付1,000 元給甲○○，先後所述不一。又單純香菸
    顯無可能收取高達1,000 元之價金，佐以被告甲○○自承知
    悉乙○○有在以捲煙方式施用海洛因（見警(一)卷第15頁），
    及被告乙○○於凌晨2 時許交代被告甲○○外出交付香菸後
    要拿回1,000 元之違反常理情形，以被告甲○○之智識能力
    ，應對香菸內之香菸攙有海洛因一事，有所認知，竟仍將海
    洛因交付予張式模，並收取1,000 元，可見其與被告乙○○
    間，互有犯意聯絡及行為分擔甚明。
  (五)被告乙○○有於附表一編號8 所示時間，經證人李有倫撥打
    被告乙○○0000000000號電話聯絡後，而被告乙○○在約定
    之鳳山市○○○路某巷子內，販賣甲基安非他命予證人李有
    倫1 次之事實，業據證人李有倫於偵查中證述：「我從96年
    6 月至11月乙○○被查獲止，有向乙○○買安非他命。」等
    語（見97年度偵字第6364號卷，下稱偵卷(三)第10頁），原審
    審理中結證稱：「我拿錢給乙○○請他調安非他命‧‧，等
    一下他就會拿給我。」、「96年11月9 日17時52分，我與乙
    ○○交易的是安非他命，錢應該有給乙○○。」等語（見原
    審卷(二)第83頁、第84頁、第138 頁），並有附表編號8 所示
    時間，證人李有倫撥打被告乙○○0000000000號電話之通聯
    譯文1 份在卷可證，且觀上開卷附該通聯譯文內容為：「（
    李有倫）：文哥，我已經到了，到哪裡交易，（乙○○）：
    在薑母鴨前，（李有倫）：那麼遠，（乙○○）：要不然在
    五甲二路26號夜上海旁巷子交易比較安全。」云云，被告乙
    ○○與證人李有倫如非為事涉違法之毒品交易，何須特意在
    意選擇交易處安全與否。又證人李有倫於偵查中雖曾一度證
    稱並未向被告乙○○購買毒品，然證人李有倫已於原審審理
    中證述：「偵查中一開始我沒有照實講，後來才有。‧‧因
    為檢察官表示監聽有監聽到了。」等語（見原審卷(一)第83頁
    、第85頁），顯見證人李有倫原有迴護被告乙○○之意，嗣
    因檢察官舉出通聯譯文，事證明確，始說明實情，更堪認證
    人李有倫嗣於偵查中及原審審理中所為之證述，應為真實。
    至證人李有倫雖因時日已久，無法記憶本次購買甲基安非他
    命價金（見原審卷(二)第74頁），致使本次販賣毒品甲基安非
    他命之所得無法確定，然證人李有倫於偵查中業已證述與被
    告乙○○交易甲基安非他命最低額為1,000 元等語明確（見
    偵卷(三)第10頁），是本次販賣甲基安非他命所得以最有利被
    告乙○○之認定為1,000 元。
  (六)按販賣毒品係政府嚴予查緝之違法行為，且第一、二級毒品
    海洛因、甲基安非他命可任意分裝或增減其份量，而每次買
    賣之價量，亦隨時依雙方關係之深淺、當時之資力、需求程
    度及對行情之認知等因素，機動調整，因之販賣之利得，除
    經被告坦承犯行，或帳冊價量均記載明確外，委難查得實情
    ，是縱未確切查得販賣賺取之實際差價，但除別有事證，足
    認係按同一價格轉讓，確未牟利之情形外，尚難執此認非法
    販賣之事證有所不足，致知過坦承者難辭重典，飾詞否認者
    反得逞僥倖，而失情理之平；且第一、二級毒品海洛因、甲
    基安非他命之價格不低，取得不易，凡為販賣之不法行為者
    ，苟無利可圖，應無甘冒持有毒品遭查獲之極大風險，從事
    此買賣工作，是其販入之價格必較售出之價格低廉，而有從
    中賺取買賣差價牟利之意圖及事實，應屬符合論理法則而不
    違背社會通常經驗之合理判斷，從而被告乙○○販賣上開第
    一級毒品海洛因予張瓊英及販賣第二級毒品甲基安非他命予
    李有倫、被告乙○○、甲○○共同販賣第一級海洛因予張式
    模等交易對象之交易，具有營利之意圖，亦堪認定。
三、被告乙○○、甲○○2 人行為後，毒品危害防制條例第4條
    已於98年5 月20日修正公布，但同條例第36條規定：「本條
    例自公布後6 個月施行」，且依中央法規標準法第14條規定
    ：「法規特定有施行日期，或以命令特定施行日期者，自該
    特定日起發生效力」，而同條例第36條已有定施行日期，故
    此次新修正之條文自公布後6 個月施行，目前尚未生效施行
    ，故無須比較適用，先此敘明。
四、按海洛因係毒品危害防制條例第2 條第2 項第1 款所定之第
    一級毒品；甲基安非他命係同條例第2 條第2 項第2 款所定
    之第二級毒品，均屬違禁物。核被告乙○○附表編號1 至7
    所為，均係違反毒品危害防制條例第4 條第1 項之販賣第一
    級毒品罪，被告乙○○附表編號8 所為，係違反毒品危害防
    制條例第4 條第2 項之販賣第二級毒品罪。被告甲○○附表
    編號7 所為，係違反毒品危害防制條例第4 條第1 項之販賣
    第一級毒品罪。被告乙○○為販賣而持有海洛因、甲基安非
    他命之低度行為，及被告甲○○為販賣而持有海洛因之低度
    行為，分為其後販賣毒品之高度行為所吸收，均不另論罪。
    被告乙○○、甲○○就附表一編號7 販賣第一級毒品海洛因
    予張式模之犯行，彼此間互有犯意聯絡及行為分擔，均為共
    同正犯。被告乙○○所為附表一所示各次販賣第一級毒品、
    第二級毒品之犯行，犯意各別，行為互殊，應予分論併罰。
    又刑法第59條之酌量減輕其刑，固以犯罪之情狀，在客觀上
    足以引起一般同情，認為即予宣告法定最低刑期，猶嫌過重
    者，始有其適用。販賣第一級毒品罪之法定刑為死刑或無期
    徒刑，其中，死刑乃剝奪人生命之刑罰，為罰中之最；無期
    徒刑則限制人身自由無所期限，對受刑人而言，精神折磨至
    甚。然刑罰本旨重在教化，並以卹刑為原則，宣告之刑，當
    應符合社會普遍認知之公平正義，與國民對於法律之感情，
    就相類似之案情，處以相同標準之刑度，尤以宣告重刑之案
    件，更應詳加說明量刑之理由，方足以昭折服。查本件被告
    乙○○所犯附表編號1 至7 之罪，固屬法定本刑死刑或無期
    徒刑之罪，惟念被告乙○○每次販賣第一級毒品海洛因所得
    僅1,000 元，獲利有限，而所扣得之第一級毒品海洛因雖有
    5 小包，但合計淨重僅4.76公克，重量非多，被告甲○○雖
    參與附表編號7 所示之販賣第一級毒品海洛因之罪，然販賣
    次數僅1 次，且販賣所得僅1,000 元，被告2 人販賣毒品之
    情節與一般毒梟相比較，仍屬輕微，而大量走私、販賣海洛
    因磚之人，常被判處無期徒刑，依渠2 人犯罪情節，若處以
    法定最低刑度無期徒刑，衡以一般社會觀念，顯然過重，客
    觀上不無可憫恕之處，爰均依刑法第59條規定，就渠2 人販
    賣第一級毒品罪部分，減輕其刑。
五、原判決以被告乙○○、甲○○罪證明確，因予論罪科刑，固
    非無見；惟查：(一)被告乙○○、甲○○所犯毒品危害防制條
    例第4 條第1 項、第2 項，因法定刑為「處無期徒刑者，得
    併科新臺幣1 千萬元以下罰金」、「得併科新臺幣7 百萬元
    以下罰金」，已於法條明定以新台幣為單位，且無提高倍數
    之問題，故應無刑法施行法第1 條之1 之適用，原判決竟於
    據上論結欄引用刑法施行法第1 條之1 ，尚有違誤。(二)扣案
    電子磅秤1 台，經送鑑驗結果，呈第一級毒品海洛因陽性反
    應，該物品經殘留海洛因殘渣，但並非不能與電子磅秤剝離
    ，故殘留海洛因殘渣部分，應依毒品危害防制條例第18條第
    1 項前段規定，予以宣告沒收銷燬之，而電子磅秤1 台，為
    被告乙○○坦承所有，應係分裝海洛因秤重之用，係被告乙
    ○○所有，且供附表一編號1 至6 販賣第一級毒品、及與被
    告甲○○共同為附表編號7 販賣第一級毒品犯行所用之物，
    應依毒品危害防制條例第19條第1 項規定，宣告沒收之。原
    判決卻認定扣案之電子磅秤1 台，殘留海洛因殘渣，難以分
    析剝離，且無析離之實益，應將之同視為毒品，均依毒品危
    害防制條例第18條第1 項前段規定，予以宣告沒收銷燬之，
    亦有未當。被告乙○○上訴意旨，坦承有附表編號1 之犯行
    ，該部分量刑過重，而附表編號7 部分認係轉讓而非販賣，
    其餘部分均否認，被告甲○○上訴意旨，仍執前詞，否認知
    情，均指摘原判決不當，雖均無理由，然原判決關於有罪部
    分（原判決附表一）既有上開可議之處，自屬無可維持，應
    由本院將原判決關於被告2 人有罪部分及被告乙○○定應執
    行刑部分均予以撤銷改判。爰審酌被告乙○○、甲○○明知
    毒品對人體之危害性，被告乙○○仍販賣第一級毒品海洛因
    7 次、販賣第二級毒品1 次，被告甲○○仍販賣第一級毒品
    1 次，行為已足以助長吸食毒品之氾濫，並戕害他人身心，
    危害社會治安及善良風氣，被告乙○○於原審承認附表編號
    1 、2 、5 、6 之販賣海洛因犯行，於本院坦承附表編號1
    、3 部分之犯行，否認其餘犯行之犯後態度，及被告甲○○
    矢口否認犯行之犯後態度，並參酌其2 人販賣之次數、數量
    ，及被告乙○○曾因違反麻醉藥品管制條例經臺南地方法院
    以84年度易字第3264號判處有期徒刑6 月，並因贓物罪經臺
    南地方法院以84年度訴緝字第120 號判處有期徒刑10月確定
    ，經裁定應執行1 年2 月（嗣經減刑裁定應執行有期徒刑6
    月確定），復因違反肅清煙毒條例案件，經臺灣高等法院台
    南分院以85年度上更(一)字第165 號判處有期徒刑14年確定，
    經接續執行，於92年3 月19日假釋，竟於假釋期間再犯本案
    （前開假釋業經撤銷），素行不佳，及被告甲○○曾因施用
    毒品經裁定觀察勒戒（參卷附臺灣高等法院被告全國前案紀
    錄表）之素行，及被告甲○○乃因夫妻關係，聽從被告乙○
    ○致犯本案等一切情狀，分別量處被告乙○○如附表所示之
    刑，被告甲○○部分為有期徒刑15年2 月，並就被告乙○○
    部分定其應執行刑為有期徒刑27年。扣案第一級毒品海洛因
    5 包（合計淨重4.76公克，空包裝總重1.82公克），係查獲
    之毒品，且其包裝均因包覆第一級毒品海洛因而留有殘渣，
    衡情已與毒品難以完全剝離，應將之同視為毒品，及扣案電
    子磅秤1 台上殘留之海洛因殘渣，均依毒品危害防制條例第
    18條第1 項前段，予以宣告沒收銷燬之。而鑑驗所耗損之第
    一級毒品海洛因，既已滅失，自無庸宣告沒收銷燬。另扣案
    電子磅秤1 台、空夾鏈袋50個，均為被告乙○○坦承所有，
    其中電子磅秤，係分裝海洛因秤重之用，且供被告乙○○為
    附表編號1 至6 販賣第一級毒品、及與被告甲○○共同為附
    表編號7 販賣第一級毒品犯行所用之物，而空夾鏈袋50個，
    應係以分裝海洛因、甲基安非他命之用，且供附表一編號1
    至6 販賣第一級毒品、附表編號8 販賣第二級毒品犯行所用
    之物；另扣案之門號0000000000號之行動電話（含SIM 卡）
    1 具，為被告乙○○用以聯絡販賣毒品之用，經證人張瓊英
    、李有倫證述明確在卷，並有通聯紀錄附卷可憑，且被告乙
    ○○承認上開電話為其所有（登記名義人係甲○○），則該
    行動電話應係供被告2 人犯本件販賣第一、二級毒品所用之
    物，爰均依毒品危害防制條例第19條第1 項規定，宣告沒收
    之（至附表編號7 部分，為捲煙方式販賣海洛因，扣案夾鏈
    袋無證據證明與該罪有關，自不於該罪沒收，附此敘明）。
    被告乙○○如附表編號1 至6 販賣第一級毒品海洛因所得合
    計6,000 元及如附表編號8 販賣第二級毒品甲基安非他命所
    得1,000 元，應依同條例第19條第1 項規定，宣告沒收，如
    全部或一部不能沒收時，應以其財產抵償之。又按毒品危害
    防制條例第19條第1 項固規定「犯第4 條至第9 條、第12條
    、第13條或第14條第1 項、第2 項之罪者，其供犯罪所用或
    因犯罪所得之財物，均沒收之，如全部或一部不能沒收時，
    追徵其價額或以其財產抵償之」。但共同正犯之犯罪所得為
    新台幣時，因係合併計算，且於全部或一部不能沒收時以其
    財產抵償之，為避免執行時發生重複沒收、抵償之情形，故
    各共同正犯之間係採連帶沒收主義，於裁判時僅諭知連帶沒
    收，不得就全體共同正犯之總所得，對各該共同正犯分別重
    複諭知沒收；此與罰金刑應分別諭知、分別執行者不同（最
    高法院95年度臺上字第925 號判決參照）。查被告乙○○、
    甲○○如附表編號7 部分共同販賣海洛因所得1, 000元，應
    依同條例第19條第1 項規定，宣告被告2 人連帶沒收，如上
    開販賣毒品所得全部或一部不能沒收時，應以其等財產連帶
    抵償之。另扣案之0000000000號行動電話1 具、手銬與腳鐐
    各1 個、偽造刑警證7 張、玩具槍3 把、另有不明藥丸32包
    、不明粉末5 包（經送驗後未發現毒品成分）與本件被告乙
    ○○、甲○○之犯行無關連性，故均不予宣告沒收。
據上論斷，應依刑事訴訟法第369 條第1 項前段、第364 條、第
299 條第1 項前段，毒品危害防制條例第4 第1 項、第2 項、第
18條第1 項前段、第19條第1 項，刑法第11條、第28條、第59條
、第51條第5 款、第9 款，判決如主文。
本案經檢察官陳建年到庭執行職務。
中    華    民    國    98    年    8     月    24    日
                  刑事第二庭    審判長法  官  林正雄
                                      法  官  陳啟造
                                      法  官  黃壽燕
以上正本證明與原本無異。
如不服本判決應於收受本判決後10日內向本院提出上訴書狀，其
未敘述上訴理由者，並得於提起上訴後10日內向本院補提理由書
狀（均須按他造當事人之人數附繕本）「切勿逕送上級法院」。
中    華    民    國    98    年    8     月    24    日
                                      書記官  梁雅華
附錄本判決論罪科刑法條：
毒品危害防制條例第4條第1、2項
  製造、運輸、販賣第一級毒品者，處死刑或無期徒刑；處無期
  徒刑者，得併科新臺幣 1 千萬元以下罰金。
  製造、運輸、販賣第二級毒品者，處無期徒刑或 7 年以上有期
  徒刑，得併科新臺幣 7 百萬元以下罰金。
案電子磅秤壹台上殘留之第一級毒品海洛因殘渣，均沒收銷燬之
附表：
  ┌──┬─────┬──────────────┬─────────────────┐
  │編號│販賣對象  │販賣之時間、地點、種類、方法│主文（被告乙○○部分）            │
  │    │          │及所得財物                  │                                  │
  ├──┼─────┼──────────────┼─────────────────┤
  │ 1  │張瓊英    │於96年11月2 日上午5 時54分張│乙○○販賣第一級毒品，處有期徒刑拾│
  │    │（起訴書附│瓊英撥打乙○○0000000000行動│陸年。扣案之第一級毒品海洛因伍包（│
  │    │表編號7） │電話表示購買1,000 元之海洛因│均含包裝袋，驗後淨重共四點七六公克│
  │    │          │1包 後之同日某時，在高雄市二│）、扣案電子磅秤壹台上殘留之第一級│
  │    │          │聖路小北百貨，乙○○交付張瓊│毒品海洛因殘渣，均沒收銷燬之；扣案│
  │    │          │英海洛因1 包，並向張瓊英收取│之電子磅秤壹台、空夾鏈袋伍拾個、門│
  │    │          │1,000元之價金。             │號0000000000號之行動電話│
  │    │          │                            │（含SIM 卡）壹具，均沒收。未扣案販│
  │    │          │                            │賣毒品所得新台幣壹仟元，沒收之，如│
  │    │          │                            │全部或一部不能沒收時，以其財產抵償│
  │    │          │                            │之。                              │
  ├──┼─────┼──────────────┼─────────────────┤
  │ 2  │張瓊英    │於96年11月2 日20時19分許張瓊│乙○○販賣第一級毒品，處有期徒刑拾│
  │    │（起訴書附│英撥打乙○○上開行動電話電話│陸年。扣案之第一級毒品海洛因伍包（│
  │    │表編號6） │表示欲購買1,000 元海洛因後之│均含包裝袋，驗後淨重共四點七六公克│
  │    │          │同日某時，在高雄市○○路與凱│）、扣案電子磅秤壹台上殘留之第一級│
  │    │          │旋路口，乙○○交付張瓊英海洛│毒品海洛因殘渣，均沒收銷燬之；扣案│
  │    │          │因1 包，並收取1,000 元之價金│之電子磅秤壹台、空夾鏈袋伍拾個、門│
  │    │          │。                          │號0000000000號之行動電話│
  │    │          │                            │（含SIM 卡）壹具，均沒收。未扣案販│
  │    │          │                            │賣毒品所得新台幣壹仟元，沒收之，如│
  │    │          │                            │全部或一部不能沒收時，以其財產抵償│
  │    │          │                            │之。                              │
  ├──┼─────┼──────────────┼─────────────────┤
  │3   │張瓊英    │於96年11月4 日17時28分許張瓊│乙○○販賣第一級毒品，處有期徒刑拾│
  │    │（起訴書附│英撥打乙○○上開行動電話聯絡│陸年捌月。扣案之第一級毒品海洛因伍│
  │    │表編號5） │表示欲購買1,000 元海洛因後之│包（均含包裝袋，驗後淨重共四點七六│
  │    │          │同日某時，在高雄市○○路，蔡│公克）、扣案電子磅秤壹台上殘留之第│
  │    │          │天文交付張瓊英海洛因1 包，並│一級毒品海洛因殘渣，均沒收銷燬之；│
  │    │          │收取1,000 元之價金。        │扣案之電子磅秤壹台、空夾鏈袋伍拾個│
  │    │          │                            │、門號0000000000號之行動│
  │    │          │                            │電話（含SIM 卡）壹具，均沒收。未扣│
  │    │          │                            │案販賣毒品所得新台幣壹仟元，沒收之│
  │    │          │                            │，如全部或一部不能沒收時，以其財產│
  │    │          │                            │抵償之。                          │
  ├──┼─────┼──────────────┼─────────────────┤
  │4   │張瓊英    │於96年11月9 日17時41分許張瓊│乙○○販賣第一級毒品，處有期徒刑拾│
  │    │（起訴書附│英撥打乙○○上開行動電話聯絡│陸年捌月。扣案之第一級毒品海洛因伍│
  │    │表編號3） │表示欲購買1,000 元海洛因後之│包（均含包裝袋，驗後淨重共四點七六│
  │    │          │某時，在高雄縣鳳山市○○路底│公克）、扣案電子磅秤壹台上殘留之第│
  │    │          │某處，乙○○交付張瓊英海洛因│一級毒品海洛因殘渣，均沒收銷燬之；│
  │    │          │1包 ，並收取1,000 元之價金。│扣案之電子磅秤壹台、空夾鏈袋伍拾個│
  │    │          │                            │、門號0000000000號之行動│
  │    │          │                            │電話（含SIM 卡）壹具，均沒收。未扣│
  │    │          │                            │案販賣毒品所得新台幣壹仟元，沒收之│
  │    │          │                            │，如全部或一部不能沒收時，以其財產│
  │    │          │                            │抵償之。                          │
  ├──┼─────┼──────────────┼─────────────────┤
  │    │張瓊英    │於96年11月10日零時52分許張瓊│乙○○販賣第一級毒品，處有期徒刑拾│
  │    │（起訴書附│英撥打乙○○上開行動電話聯絡│陸年。扣案之第一級毒品海洛因伍包（│
  │5   │表編號2） │，表示欲購買1,000 元海洛因後│均含包裝袋，驗後淨重共四點七六公克│
  │    │          │之某時，在高雄縣鳳山市五甲地│）、扣案電子磅秤壹台上之殘留第一級│
  │    │          │區，乙○○交付張瓊英海洛因1 │毒品海洛因殘渣，均沒收銷燬之；扣案│
  │    │          │包，並收取1,000 元之價金。  │之電子磅秤壹台、空夾鏈袋伍拾個、門│
  │    │          │                            │號0000000000號之行動電話│
  │    │          │                            │（含SIM 卡）壹具，均沒收。未扣案販│
  │    │          │                            │賣毒品所得新台幣壹仟元，沒收之，如│
  │    │          │                            │全部或一部不能沒收時，以其財產抵償│
  │    │          │                            │之。                              │
  ├──┼─────┼──────────────┼─────────────────┤
  │ 6  │張瓊英    │於96年11月12日13時28分許張瓊│乙○○販賣第一級毒品，處有期徒刑拾│
  │    │（起訴書附│英撥打乙○○上開行動電話聯絡│陸年。扣案之第一級毒品海洛因伍包（│
  │    │表編號1） │，表示欲購買1,000 元海洛因後│均含包裝袋，驗後淨重共四點七六公克│
  │    │          │之某時，在高雄縣鳳山市五甲地│）、扣案電子磅秤壹台上殘留之第一級│
  │    │          │區，乙○○交付張瓊英海洛因1 │毒品海洛因殘渣，均沒收銷燬；扣案之│
  │    │          │包，並收取1,000元之價金。   │電子磅秤壹台、空夾鏈袋伍拾個、門號│
  │    │          │                            │0000000000號之行動電話（│
  │    │          │                            │含SIM 卡）壹具，均沒收。未扣案販賣│
  │    │          │                            │毒品所得新台幣壹仟元，沒收之，如全│
  │    │          │                            │部或一部不能沒收時，以其財產抵償之│
  │    │          │                            │。                                │
  ├──┼─────┼──────────────┼─────────────────┤
  │7   │張式模    │張式模撥打乙○○上開行動電話│乙○○共同販賣第一級毒品，處有期徒│
  │    │          │聯絡乙○○約定以1,000 元之價│刑拾陸年捌月，扣案之第一級毒品海洛│
  │    │          │格購買摻有第一級毒品海洛因之│因伍包（均含包裝袋，驗後淨重共四點│
  │    │          │香菸3 支後，由甲○○於96年11│七六公克）、扣案電子磅秤壹台上殘留│
  │    │          │月19日凌晨2 時許，在高雄市大│之第一級毒品海洛因殘渣，均沒收銷燬│
  │    │          │明路與瑞隆路口，將摻有第一級│之；扣案之電子磅秤壹台、門號○九五│
  │    │          │毒品海洛因之香菸3 支交付予張│0000000號之行動電話（含SIM │
  │    │          │式模，收取價金1,000 元。    │卡）壹具，均沒收。未扣案共同販賣毒│
  │    │          │                            │品所得新台幣壹仟元，連帶沒收之，如│
  │    │          │                            │全部或一部不能沒收時，以乙○○、林│
  │    │          │                            │鈺珠之財產連帶抵償之。            │
  ├──┼─────┼──────────────┼─────────────────┤
  │8   │李有倫    │於96年11月9 日下午5 時52分許│乙○○販賣第二級毒品，處有期徒刑捌│
  │    │          │李有倫撥打乙○○上開行動電話│年肆月。扣案之空夾鏈袋伍拾個、門號│
  │    │          │聯絡，表示欲購買1,000 元安非│0000000000號之行動電話（│
  │    │          │他命後之某時，在鳳山市五甲二│含SIM 卡）壹具，均沒收。未扣案販賣│
  │    │          │路某巷子，乙○○交付李有倫甲│毒品所得新台幣壹仟元，沒收之，如全│
  │    │          │基安非他命1 包，並收取1,000 │部或一部不能沒收時，以其財產抵償之│
  │    │          │元之價金。                  │。                                │
  └──┴─────┴──────────────┴─────────────────┘


司法院資訊處製作；財團法人民間司法改革基金會備份。
